臺灣高等法院高雄分院民事判決
110年度重上字第57號
上  訴  人  松榮國際企業有限公司

兼  法  定
代  理  人  蔡弘達  

被上訴人    凌志亨  


訴訟代理人  王芊智律師
參  加  人  合作金庫商業銀行股份有限公司

法定代理人  雷仲達  
訴訟代理人  陳志勇  
            古智聖  
            粘惠婷  
上列當事人間請求清償債務事件，上訴人對於中華民國110年3月
26日臺灣高雄地方法院109年度重訴字第143號第一審判決提起上
訴，本院於111年2月23日言詞辯論終結，判決如下：
    主  文
上訴駁回。
第二審及參加訴訟費用由上訴人負擔。
    事實及理由
一、被上訴人起訴主張：松榮國際企業有限公司（下稱松榮公司
    ）於民國107年10月17日為開立進口信用狀等用途，向參加
    人合作金庫商業銀行股份有限公司之苓雅分行(下稱參加人
    苓雅分行)申請授信融資借貸新臺幣（以下除特別標明為美
    金外均同）3,000萬元，並以被上訴人、蔡弘達為連帶保證
    人。嗣松榮公司積欠參加人苓雅分行債務10,795,306元、1,
    926,206元、1,401,888元、1,868,398元、1,885,495元、1,
    869,591元陸續到期，因松榮公司、蔡弘達均未清償，被上
    訴人分別於108年5月31日代償10,824,866元、108年7月24日
    代償3,343,457元、108年7月25日代償3,327,026元，合計17
    ,495,349元。被上訴人代松榮公司清償上開17,495,349元債
    務後，於清償之限度內，承受參加人苓雅分行對於松榮公司
    之債權，且蔡弘達應平均分擔義務，為此，爰依民法第749
    條、第281條、第280條之規定提起本件訴訟等語，求為判決
    ：㈠松榮公司應給付被上訴人17,495,349元，及其中10,824,
    866元自108年6月1日起、3,343,457元自108年7月25日起、3
    ,327,026元自108年7月26日起，均至清償日止，按年息5％計
    算之利息；㈡蔡弘達應給付被上訴人8,747,674元，及其中5,
    412,433元自108年6月1日起、1,671,729元自108年7月25日
    起、1,663,512元自108年7月26日起，均至清償日止，按年
    息5％計算之利息；㈢前2項給付，如任一人為給付，另一人於
    其給付金額之範圍內，免給付義務；㈣願供擔保准予宣告假
    執行。
二、上訴人則以：松榮公司於107年10月間，經參加人苓雅分行
    負責人曾士豐之推銷，申請授信融資借貸3,000萬元，因參
    加人苓雅分行要求10%保證金，乃由蔡弘達、被上訴人、訴
    外人即上訴人之配偶莊凱庭共同擔任保證人，並於107年10
    月17日繳納10%保證金。詎參加人苓雅分行竟配合訴外人即
    被上訴人配偶蔡珮吟等人盜用上訴人之印鑑，盜用松榮公司
    之信用額度盜開信用狀，將單筆借款3,000萬元拆分成多筆
    不同金額，再通知松榮公司清償信用狀，松榮公司因信賴參
    加人苓雅分行而誤為清償900萬元，被上訴人向參加人苓雅
    分行清償之款項，乃蔡珮吟等人盜用松榮公司之授信額度所
    借用，松榮公司並無向參加人借貸之意思，而與參加人有借
    貸關係存在。且參加人並未提出任何付款之證據，不符合借
    貸契約要物性之要件，參加人自不得向上訴人請求清償借款
    ，且縱被上訴人已清償借款，亦不得向上訴人請求清償等語
    置辯。
三、原審判決松榮公司應給付被上訴人17,495,349元，及如原判
    決附表一（下稱附表一）所示之利息；蔡弘達應給付被上訴
    人8,747,674元，及如原判決附表二（下稱附表二）所示之
    利息；前2項給付，如松榮公司、蔡弘達任一人為給付，他
    項上訴人於其給付金額之範圍內，免給付義務；及分別諭知
    附條件准免假執行之宣告；並駁回被上訴人其餘之訴。上訴
    人就其敗訴部分不服，提起上訴，於本院上訴聲明：㈠原判
    決不利於上訴人部分廢棄。㈡上開廢棄部分，被上訴人在第
    一審之訴及假執行之聲請均駁回。被上訴人答辯聲明：如主
    文所示（被上訴人就逾附表一、附表二範圍利息請求敗訴部
    分，未據提起上訴，業已確定）。
四、兩造不爭執之事項：
　㈠被上訴人與訴外人蔡珮吟為夫妻，蔡弘達為蔡珮吟之弟。
　㈡松榮公司由被上訴人、蔡弘達擔任連帶保證人，於107年10月
    17日與參加人苓雅分行簽立「授信額度3000萬元」之「企業
    授信綜合額度契約書」（即系爭契約），同時由兩造為共同
    發票人簽發發票日107年10月17日、金額3,000萬元之本票（
    即系爭本票），及由被上訴人、蔡弘達簽立連帶保證書（即
    系爭保證書），暨由被上訴人簽立授信約定書。
　㈢參加人苓雅分行於108年5月21日以松榮公司尚積欠10,795,30
    6元、1,926,206元、1,401,888元、1,868,398元、1,885,49
    5元、1,869,591元及利息為由，向兩造送達催告書催告。
　㈣被上訴分別於108年5月31日、108年7月24日、108年7月25日
    各轉帳10,824,866元、3,343,457元、3,327,026元，合計轉
    帳17,495,349元，至參加人苓雅分行之帳戶內。
五、本件之爭點：
　㈠被上訴人主張松榮公司積欠參加人苓雅分行10,795,306元、1
    ,926,206元、1,401,888元、1,868,398元、1,885,495元、1
    ,869,591元，及其利息，有無理由？
　㈡被上訴人依民法第748條、第749條、第280條、第281條規定
    請求松榮公司給付17,495,349元及如附表一所示之利息，另
    請求蔡弘達給付8,747,674元及如附表二所示之利息，有無
    理由？
六、被上訴人主張松榮公司積欠參加人苓雅分行10,795,306元、
    1,926,206元、1,401,888元、1,868,398元、1,885,495元、
    1,869,591元，及其利息，有無理由？
　㈠經查：松榮公司由被上訴人、蔡弘達擔任連帶保證人，於107
    年10月17日與參加人苓雅分行簽立「授信額度3000萬元」之
    「企業授信綜合額度契約書」（即系爭契約），同時由兩造
    為共同發票人簽發發票日107年10月17日、金額3,000萬元之
    本票（即系爭本票），及由被上訴人、蔡弘達簽立連帶保證
    書（即系爭保證書），暨由被上訴人簽立授信約定書。又
　　參加人苓雅分行於108年5月21日以松榮公司尚積欠10,795,3
    06元、1,926,206元、1,401,888元、1,868,398元、1,885,4
    95元、1,869,591元及利息為由，向兩造送達催告書催告等
    情，為兩造所不爭執（見本院卷第358頁），並有被上訴人
    提出之合作金庫銀行企業授信綜合額度契約書、本票、連帶
    保證書、授信約定書、催告書、合作金庫銀行取款憑條、放
    款收入傳票（見原審卷一第15頁至第46頁）在卷可稽，堪信
    為真實。
  ㈡次查：被上訴人主張松榮公司於被上訴人清償前，積欠參加
    人苓雅分行債務10,795,306元、1,926,206元、1,401,888元
    、1,868,398元、1,885,495元、1,869,591元之事實，此有
    參人苓雅分行109年9月11日合金苓雅字第1090003207號函所
    附松榮公司企業授信綜合額度契約書、本票、連帶保證書正
    本、開戶申請書正本、國外應付帳款外匯融資（O/A）申請
    文件、國外進口信用狀申請書、D/A、國外進口信用狀交易
    資料、交易明細表、當月新增報表、放款帳務資料查詢單、
    交易明細表、交易傳票（見原審卷二第153頁至第613頁）、
    財團法人中小企業信用保證基金(下稱信保基金)109年11月1
    3日109基礎材料字第6277680號函所附參加人苓雅分行與松
    榮公司授信來傳送文件（見原審卷三第51頁至第109頁），
    及全國金融機構查詢系統查詢單、外匯支出明細表、外匯交
    易單(見本院卷第221頁至第293頁)在卷可稽，亦堪信為真實
    。
  ㈢按當事人主張有利於己之事實，就其事實有舉證之責任，又
    私人之印章，由自己使用為常態，被人盜用為變態，主張變
    態事實之當事人，自應就此印章被盜用之事實負舉證之責任
    。被上訴人於事實審已自承系爭借據連帶保證人所蓋用之印
    文為其印鑑，係屬真正，則被上訴人自應就其抗辯係遭他人
    盜蓋一節，負舉證責任。文書內印章及作押既均屬真正，雖
    由他人代為立據而除有確切反證外，自應推定為本人授權行
    為，如主張印章被盜用應負舉證責任(最高法院86年度台上
    字第717號民事裁判、95年度台上字第2943號民事裁判參照)
     。本件上訴人抗辯：被上訴人向參加人苓雅分行清償之款
    項，乃被上訴人之配偶蔡珮吟等人盜用上訴人之印鑑，盜用
    松榮公司之信用額度盜開信用狀，松榮公司並無向參加人借
    貸之意思，而與參加人有借貸關係存在，是依前開說明，上
    訴人應就其印鑑遭盜用之事實負舉證之責任。經查：
    ⒈被上訴人主張依參加人之外匯組織架構規定，參加人苓雅
      分行無法進行國外應付帳款外匯融資交易，需透過參加人
      「全功能外指行」高雄分行，才能將款項撥貸並發送電報
      匯出等情，此有參加人外匯組織架構說明，及原判決附表
      三(下稱附表三)編號1、3、5、7、9之申撥國外應付帳款
      外匯融資通知書在卷可稽（見原審卷三第239頁、卷二第2
      63頁、第289頁、第313頁、第337頁、第379頁）。而附表
      三編號2、4、6、8、10之交易與編號1、3、5、7、9，依
      日期及交易編號，顯是同一筆國外應付帳款外匯融資交易
      （下簡稱O/A融資交易），且附表三編號2、4、6、8、10
      款項，係參加人苓雅分行透過高雄分行進行撥貸匯款，並
      均已匯出等情，此有該5筆匯出匯款申請書（見原審卷二
      第266頁、第292頁、第316頁、第340頁、第383頁）及環
      球銀行金融電信協會（以下簡稱SWIFT）電文可證（見原
      審卷二第275頁、第300頁、第324頁、第366頁、第392頁
      ），足認參加人苓雅分行僅係因參加人之組織架構，無法
      以苓雅分行進行國外應付帳款外匯融資交易，而無實際匯
      款行為，因此帳目記載附表三編號1、3、5、7、9之匯款
      金額為0元，並於該5筆「匯出匯款賣匯水單」（見原審卷
      二第281頁、第305頁、第329頁、第371頁、第396頁）記
      載「695未有資金流動之交易」，以符合中央銀行外匯局
      匯入匯款及匯出匯款之分類及編號說明表（見原審卷三第
      241頁）所定同一銀行內部資金轉帳之水單。且據中央銀
      行外匯局110年12月2日台央外捌字0000000000號書函回覆
      本院略以：「695未有資金流動之交易」係指客戶外匯資
      金僅在國內同一銀行內部轉帳，而非自國內其他銀行匯入
      ，如同一客戶外匯活存定存互轉、不同客戶間外匯款轉讓
      、指定銀行與客戶因外匯交易所產生之外幣撥款等語，相
      互符合(見本院卷第331頁)，是上訴人辯稱：附表三編號1
      、3、5、7、9匯款金額為0元，顯見參加人苓雅分行未有
      匯款行為，附表三編號2、4、6、8、10之匯出匯款賣匯水
      單，均記載「未有資金流動之交易」、「償還OA融資」，
      可見參加人苓雅分行製作「附表三編號2、4、6、8、10」
      之名目為償還OA融資，並未將款項交付受款人云云，均與
      事實不符，並無足採。
　　⒉上訴人辯稱：蔡弘達以Line傳送「應付帳款外匯融資及到
      期通知書」、「有水單」、「一看就知道假的」、「麻煩
      一下」等訊息給附表三編號1、2受款人welco公司，經
　　　welco公司回覆「沒收過這張」等語，可見該公司未收到
      此筆匯款云云。惟上訴人所提出之上揭Line對話紀錄（見
      原審卷三第169頁、第171頁），被上訴人爭執形式上真正
      ，且縱形式上真正，對話之對象為何人不明，自難以該對
      話紀錄作為對上訴人有利之認定。又該對話紀錄僅否認曾
      見過該文件，並未否認已有收受匯款之事，是上訴人前開
      所辯，不足採信。
    ⒊上訴人另辯以：附表三編號5之匯出匯款申請書，其上之上
      訴人銀行印鑑已遭塗銷，且另外蓋用之印鑑與上訴人之銀
      行印鑑不同，上訴人自不負授權人責任云云。惟附表三編
      號5、6之匯出匯款申請書（見原審卷二第316頁），其上
      申請人簽章處之上訴人原留印鑑遭塗銷後，另於申請人處
      及塗銷「受款地區國別HONG KONG」處均蓋用上訴人另款
      大小章，足認被上訴人辯稱當時是松榮公司之人員於更正
      誤植之受款地區國別時，未以原留印鑑更正，使用另一套
      印鑑所致，並不影響松榮公司確有申請匯出匯款之意思表
      示等語，核與常情相符，堪以採信。上訴人前開所辯，亦
      不足採。
　  ⒋上訴人復辯以：信保基金記載附表三編號2金額618萬元、
      附表三編號8金額10,909,260元，與參加人苓雅分行回函
      記載美金換算之新臺幣金額不同，且匯率記載不符，授信
      日期亦有107年10月16日、17日之不符，而信保基金記載1
      07年10月23日還款113,954元，參加人苓雅分行亦無檢附
      任何還款文件，可見參加人苓雅分行所提供之資料與信保
      基金留存之資料不符云云。惟信保基金函覆原審之附表三
      編號2、8資料（見原審卷三第61頁）內容係由參加人苓雅
      分行行員所繕打後，向信保基金申請之資料內容，與參加
      人苓雅分行提供原審之內容，並無不符之處；至於授信日
      期誤載為107年10月16日，並不影響實際授信日期為同年
      月17日。而信保基金記載107年10月23日還款113,954元，
      並不影響參加人於編號2、8各匯款美金20萬元、美金348,
      482.98元之認定。附表三編號2、8之金額係以美金計算，
      自因參加人苓雅分行核貸及送保之時間點不同，而有不同
      之計算匯率基準，因此所生之金額細微差別，係匯率波動
      之結果，上訴人前開所辯，自無足取。
　  ⒌上訴人再辯以：附表三編號9、10、11部分，參加人苓雅分
      行明知「TEL:00-0000000」、「Fax:00-0000000」為富億
      公司之電話及傳真號碼，松榮公司授信額度係遭不法盜用
      ，可見參加人苓雅分行並非善意第三人，不受表見代理之
      保障云云。惟衡諸開立信用狀實務之運作，開狀銀行即 
      參加人苓雅分行僅須審核「匯出匯款申請書」及「開發信
      用狀申請書」是否為申請人即松榮公司所簽發，而松榮公
      司提供給參加人苓雅分行之買賣契約書、進口報單等文件
      ，係供合庫苓雅分行用來核對「金額」及「品項」，以確
      保「匯出匯款申請書」及「開發信用狀申請書」之金額等
      之真實性而己，至於其他記載如電話、傳真等，無關買賣
      標的及價金主要意旨之項目，參加人苓雅分行顯無審核之
      必要，業據被上訴人陳明在卷(見原審卷三233頁至第234
      頁)，且與信用狀之實務運作情形相符。況前述買賣契約
      或報關文件，均係上訴人交付參加人苓雅分行之文件，參
      加人苓雅分行更無可能審查上訴人所提出之文件所載內容
      ，是否確為上訴人之電話、傳真號碼之義務。是上訴人前
      開所辯，亦無足採。
　　⒍上訴人再辯以：附表三編號11部分，參加人苓雅分行回函
      檢附之買賣文件記載「EXPIRY DATE OF LC:DEC15-2016（
      信用狀有效日期為105年12月15日）」，可見NORTH 
　　　AMERICA公司不可能於107年10月17日後收受信用狀，再於
      105年12月15日前交付貨物，此筆交易係遭盜用無訛云云
      。惟附表三編號11該筆「進口單據到達證明書」（見原審
      卷二第430頁）所示，NORTH AMERICA公司將貨物裝箱交付
      運送人後，於107年11月15日將相關單據送單給押匯銀行
      ，參加人苓雅分行於107年11月19日收到押匯銀行寄送之I
      NVOICE（發票）、B/L（提單）、P/L（裝箱單）、
　　　CERT.OF ORIGIN（產地證明書）及跟單匯票等，可見
　　　NORTH AMERICA公司已收到信用狀及交付貨物，否則押匯
      銀行即不能寄送給參加人苓雅分行提單。且觀諸該筆「進
      口單據到達證明書」蓋有上訴人之原留印鑑，上訴人已向
      參加人苓雅分行取回上開貨運單據，並憑單向運送人提貨
      完成交易，而參加人苓雅分行並已依約向押匯銀行撥款，
      此有電文在卷可佐（見原審卷三第243頁至第253頁），此
      筆交易為上訴人自己完成之交易，上訴人前開所辯，亦不
      足取。
　　⒎上訴人另辯以：附表三編號12、13部分，依參加人苓雅分
      行提出之買賣文件，契約編號、日期、品項、金額及右下
      角「SELLER」欄位「GUIGANG」用印位置、墨色深淺完全
      相同，應為同一份交易文件，而左下角「BUYER」欄位之
      印文字體、大小完全不同，「蔡弘達」三字之大小、筆跡
      亦不相同，且前者有日期，後者無日期，顯見此兩筆買賣
      契約均屬偽造云云。惟觀諸附表三編號12、13之開發信用
      狀申請書（見原審卷二第445頁、第488頁）所載之貨物、
      受益人均相同，而兩筆開狀金額加總金額與買賣契約文件
      所載之總金額相符，堪認上訴人交付參加人苓雅分行之買
      賣契約乃同一筆買賣分2筆金額，且上開文件均有蓋有上
      訴人之原留印鑑，自非偽造。又該2筆交易上訴人均已向
      參加人苓雅分行領回提單向運送人提貨，並經參加人苓雅
      分行依約撥付款項予押匯銀行，而各次交易明細亦會顯示
      於上訴人保管之存摺，無遭他人偽造之可能。再參諸附表
      三編號11至編號14之交易，參加人苓雅分行均已依匯票金
      額（見原審卷二第430頁、第466頁、第476頁、第507頁、
      第517頁、第553頁）向押匯銀行付款，此有SWIFT電報可
      證（見原審卷三第243頁至第253頁），且SWIFT電文與參
      加人苓雅分行109年9月11日合金苓雅字第1090003207號函
      附文件（見原審卷二第153頁至第613頁）、信保基金109
      年11月13日109基礎材料字第6277680號函所附參加人苓雅
      分行與松榮公司授信來傳送文件（見原審卷三第51頁至第
      109頁），相互符合。是上訴人上開所辯，亦無足採。
　　⒏末查，上訴人就其所辯蔡珮吟等人盜用上訴人之印鑑，盜
      用松榮公司之信用額度盜開信用狀，將單筆借款3,000萬
      元拆分成多筆不同金額，再通知松榮公司清償信用狀等節
      ，未能舉證以實其說。且與前述合庫苓雅分行109年9月11
      日合金苓雅字第1090003207號函所附資料均蓋有松榮公司
      之原留印鑑之事實不符，並無足取。至松榮公司會計師縱
      有出具財務報告記載上開情形，應係依據松榮公司之單方
      面陳述所為之財務報告，尚不能作為對於上訴人有利之證
      據。
　　⒐綜上，被上訴人主張松榮公司積欠參加人苓雅分行10,795,
      306元、1,926,206元、1,401,888元、1,868,398元、1,88
      5,495元、1,869,591元及其利息等語，應與事實相符，堪
      以採信。
七、被上訴人依民法第748條、第749條、第280條、第281條規定
    請求松榮公司給付17,495,349元及如附表一所示之利息，另
    請求蔡弘達給付8,747,674元及如附表二所示之利息，有無
    理由？
　㈠按數人保證同一債務者，除契約另有訂定外，應連帶負保證
    責任。保證人向債權人為清償後，於其清償之限度內，承受
    債權人對於主債務人之債權。但不得有害於債權人之利益。
    連帶債務人相互間，除法律另有規定或契約另有訂定外，應
    平均分擔義務。但因債務人中之一人應單獨負責之事由所致
    之損害及支付之費用，由該債務人負擔。連帶債務人中之一
    人，因清償、代物清償、提存、抵銷或混同，致他債務人同
    免責任者，得向他債務人請求償還各自分擔之部分，並自免
    責時起之利息。前項情形，求償權人於求償範圍內，承受債
    權人之權利。但不得有害於債權人之利益。民法第748條、
    第749條、第280條、第281條，分別定有明文。次按保證人
    向債權人為清償後，於其清償之限度內，承受債權人對於主
    債務人之債權，民法第749條前段定有明文。故保證人向債
    權人為清償或其他消滅債務之行為後，於清償之限度內，當
    然取代債權人之地位，而得行使原債權之權利；此與數人保
    證同一債務，應負連帶保證責任，一保證人基於連帶保證之
    規定對其他保證人所生之求償權，係不同之權利（最高法院
    105年度台上字第333號民事判決意旨參照）。復按數人保證
    同一債務，依民法第748條規定應連帶負保證責任者，保證
    人中之一人，因清償致他保證人同免責任時，依同法第281
    條第1項規定，該清償之保證人得向他保證人求償之分擔部
    分，係指保證人間內部分擔之部分而言，保證人與主債務人
    間則無分擔部分可言（最高法院81年度台上字第38號民事判
    決意旨參照）。
  ㈡經查：被上訴人主張其業已就松榮公司因系爭契約所積欠合
    庫苓雅分行之10,795,306元、1,926,206元、1,401,888元、
    1,868,398元、1,885,495元、1,869,591元及利息，於108年
    5月31日清償10,824,866元、108年7月24日清償3,343,457元
    、108年7月25日清償3,327,026元，合計17,495,349元之事
    實，業據提出取款憑條、放款收入傳票為證（見原審卷一第
    39頁至第46頁），堪信為真實。上訴人空言否認被上訴人已
    清償17,495,349元云云，核與前述證據不符，且未能舉證以
    實其說，自無足取。
　㈢次查：被上訴人、蔡弘達為松榮公司向參加人苓雅分行借貸
    系爭契約款項之連帶保證人，而松榮公司因系爭契約向參加
    人苓雅分行借款所積欠10,795,306元、1,926,206元、1,401
    ,888元、1,868,398元、1,885,495元、1,869,591元，及其
    利息，業經被上訴人於108年5月31日清償10,824,866元、10
    8年7月24日清償3,343,457元、108年7月25日清償3,327,026
    元，合計17,495,349元等情，業如前述。兩造間既別無特別
    約定，被上訴人自得依民法第749條規定向主債務人即松榮
    公司求償上開金額。另被上訴人與蔡弘達同為上開借款之連
    帶保證人，依民法第748條規定應連帶負保證責任，二人間
    復無特別約定，依民法第280條規定被上訴人與上訴人蔡弘
    達應就上開借款平均分擔義務，即各負擔8,747,675元（計
    算式：17,495,349÷2=8,747,675，元以下四捨五入）之內部
    分擔額，被上訴人基於系爭契約借款之連帶保證人身分清償
    上開金額後，自得依民法第281條第1項請求上訴人蔡弘達償
    還其分擔之8,747,674元分擔額。
  ㈣復查：系爭契約之遲延利息係依原約定利息即參加人公告之
    「本行定儲指數月指標利率」加碼年息1.136%計算（簽約時
    為年息2.226%）但年息最低為2%等情，此有被上訴人提出參
    加人企業授信綜合額度契約書（見原審卷一第25頁、第27頁
    ）可憑，而參加人公告之「本行定儲指數月指標利率」之牌
    告利率，已於109年4月15日，自年息1.090%調降為年息0.84
    0%，是被上訴人關於利息之請求，於109年4月14日前應以年
    息2.226%（1.090+1.136=2.226）計算，109年4月15日後以
    年息2%計算（0.840+1.136=1.976小於2），則被上訴人就利
    息部分，請求如附表一、二所示部分，為有理由。
  ㈤末按不真正連帶債務，係數債務人基於不同之債務發生原因
    ，就同一內容之給付，對於同一債權人各負全部給付義務，
    因一債務人給付，他債務人即同免其責任。松榮公司、蔡弘
    達上開清償義務，係基於不同之債務發生原因，屬不真正連
    帶債務。是被上訴人請求松榮公司、蔡弘達就上開給付，如
    任一人為給付，另一人於給付金額之範圍內，免給付義務，
    自屬有據。
八、綜上所述，被上訴人依民法第749條、第281條、第280條之
    規定，請求松榮公司給付17,495,349元及如附表一所示之利
    息；及蔡弘達給付8,747,674元及如附表二所示之利息；暨
    前2項給付，如任一人為給付，另一人於給付金額之範圍內
    ，免給付義務，即屬正當，應予准許。從而原審於上開範圍
    內為上訴人敗訴之判決，並無不合。上訴論旨指摘原判決不
    當，求予廢棄改判，為無理由，應駁回上訴。
九、據上論結，本件上訴為無理由，爰判決如主文。
中　　華　　民　　國　　111 　年　　3 　　月　　16　　日
                           民事第一庭
                                審判長法  官  謝靜雯
                                      法  官  邱泰錄
                                      法  官  洪能超
以上正本證明與原本無異。
如對本判決上訴，須於判決送達後20日內向本院提出上訴狀，其
未表明上訴理由者，應於上訴後20日內向本院提出上訴理由書（
均須按他造當事人之人數附繕本）。上訴時應提出委任律師或具
有律師資格之人之委任狀，並依附註條文規定辦理。如委任律師
提起上訴者，應一併繳納上訴審裁判費。
中　　華　　民　　國　　111 　年　　3 　　月　　16　　日
                                      書記官  黃瀚陞
附註：
民事訴訟法第466條之1：
對於第二審判決上訴，上訴人應委任律師為訴訟代理人，但上訴
人或其法定代理人具有律師資格者，不在此限。
上訴人之配偶、三親等內之血親、二親等內之姻親，或上訴人為
法人、中央或地方機關時，其所屬專任人員具有律師資格並經法
院認適當者，亦得為第三審訴訟代理人。
第1項但書及第2項情形，應於提起上訴或委任時釋明之。